【裁判字號】    98,交上易,270
【裁判日期】    980401
【裁判案由】    過失傷害
【裁判全文】
臺灣高等法院臺中分院刑事判決       98年度交上易字第270號
上  訴  人  臺灣臺中地方法院檢察署檢察官
上  訴  人
即  被  告  丁○○
上列上訴人因被告過失傷害案件，不服臺灣臺中地方法院97年度
交易字第643號中華民國98年1月6日第一審判決（起訴案號：臺
灣臺中地方法院檢察署97年度偵字第18022號），提起上訴，本
院判決如下：
    主  文
原判決撤銷。
丁○○因過失傷害人致重傷，處有期徒刑陸月，如易科罰金，以
新臺幣壹仟元折算壹日。
    犯罪事實
一、丁○○考領有適當之駕駛執照，於民國（下同）97年3月20
    日14時50分許，駕駛車牌號碼5V-1956號自小客車，沿臺中
    市○○區○○路由東往西方向（即由崇德路方向往昌平路方
    向）行駛，適行經豐樂路（原審誤載為崇德路）與豐樂路5
    巷之T字型交岔路口處，原應注意汽車在同一車道行駛時，
    除擬超越前車外，後車與前車之間應保持隨時可以煞車之距
    離，且在劃有分向限制線之道路行駛時，車輛不得跨越分向
    限制線行駛或超車；及汽車行駛時，駕駛人應注意車前狀況
    ，並隨時採取必要安全措施，且依當時晴天、日間自然光線
    、路面無缺陷、無障礙物、視距良好等情況，並無不能注意
    之情形，竟疏未注意及此，適有甲○騎乘車牌號碼M5F-266
    號機車在丁○○自小客車同一車道之前方行駛，至前開交岔
    路口處時，甲○欲往左轉停靠在對向車道路邊，丁○○因疏
    未注意，不及閃避，竟駛入對向車道，致所駕駛之自小客車
    右側車身，與甲○騎乘之機車左側車身擦撞，使甲○人、車
    倒地，受有創傷後蜘蛛網膜下出血、水腦、呼吸衰竭氣切術
    之重大難治之傷害。丁○○於車禍發生後，在臺中市警察局
    第五分局交通分隊警員前往處理時，當場承認肇事並願接受
    裁判而自首。
二、案經指定代行告訴人乙○○訴由臺灣臺中地方法院檢察署檢
    察官偵查起訴。
    理    由
一、訊據上訴人即被告丁○○（下稱被告）對於前揭時、地發生
    車禍，因而導致被害人甲○受有創傷後蜘蛛網膜下出血、水
    腦、呼吸衰竭氣切術之重大難治之傷害之事實，固不諱言，
    惟矢口否認有何過失之責任，並辯稱：伊是為了閃避被害人
    之機車，才駛入來車道的，伊並沒有錯；本件是被害人未依
    規定在機車專用道上行駛，並突然違規左轉（沒有2段式左
    轉），才導致被告閃避不及肇致車禍的，實際上過失應是被
    害人云云。經查：
  (一)被告於前揭時、地與被害人甲○發生車禍，因而導致被害人
    甲○受有創傷後蜘蛛網膜下出血、水腦、呼吸衰竭氣切術之
    重大難治之傷害之事實，有道路交通事故調查報告表(一)、(二)
    、道路交通事故現場圖、道路交通故初步分析研判表、道路
    交通事故談話紀錄表各1份、現場照片17張及中國醫藥大學
    附設醫院診斷證明書3份及衛生署台中醫院診斷證明書1份等
    在卷佐證，復為被告所不爭執，此部分之事實即堪予認定。
  (二)至被告辯稱：伊並沒過失責任云云，本院分述如下：
  (1)本件車禍發生之地點為臺中市○○區○○路與豐樂路5巷之T
    字型交岔路口，其中豐樂路道路中心劃有雙黃實線標線之分
    向限制線，兩側則各劃有快、慢車道各一車道，並無機車專
    用道，及在快車道上亦無禁行機車標誌或標線之設置，且豐
    樂路5巷為6.3公尺之巷道，而在豐樂路與豐樂路5巷之路口
    為交岔路口，在該處交岔路口處之豐樂路道路中心並無劃雙
    黃實線標線之分向限制線等情，有道路交通事故現場圖、現
    場照片等附卷足資佐證，自堪予認定。依前開說明，本件道
    路即豐樂路應無機車專用道之設置，被告辯稱：被害人未依
    規定在機車專用道上行駛云云，應是誤解慢車道為機車專用
    道所致，先予說明。
  (2)按機器腳踏車行駛之車道，應依標誌或標線之規定行駛；無
    標誌或標線者，依下列規定行駛：二、在已劃分快慢車道之
    道路，雙向道路應在最外側快車道及慢車道行駛。機器腳踏
    車行駛至交岔路口，其轉彎，應依標誌或標線之規定行駛；
    無標誌或標線者，應依第102條及下列規定行駛：一、內側
    車道設有禁行機車標誌或標線者，應依兩段方式進行左轉，
    不得由內側或其他車道左轉。二、在三快車道以上單行道道
    路，行駛於右側車道或慢車道者，應以兩段方式進行左轉彎
    ；行駛於左側車道或慢車道者，應以兩段方式進行右轉彎。
    道路交通安全規則第99條第1項第2款、第2項定有明文。依
    前開規定及說明可知：本件肇事地點之臺中市○○區○○
    路快車道上既無禁行機車標誌或標線之設置，則被害人騎乘
    機車行駛在該道路上之快車道，依上開說明，並無違反交通
    規則；又該道路非屬三快車道以上單行道道路，或內側快
    車道設有禁行機車標誌或標線之道路，且該處路口亦無左側
    岔路，與左轉彎之規定不合；依前開說明，被害人轉彎時當
    無2段式左轉之適用；豐樂路在與豐樂路5巷之T字型交岔
    路口處之道路中心，並無劃雙黃實線標線之分向限制線，則
    被害人在該處為左轉彎，當無違反標線之違規左轉之情形。
    因此，被告辯稱：被害人違規左轉及不得在快車道上行駛機
    車云云，並無足取。
  (3)次按汽車在同一車道行駛時，除擬超越前車外，後車與前車
    之間應保持隨時可以煞停之距離；又汽車行駛時，駕駛人應
    注意車前狀況‧‧‧，並隨時採取必要之安全措施，道路交
    通安全規則第94條第1、3項。又分向限制線，用以劃分路面
    成雙向車道，禁止車輛跨越行駛，並不得迴轉。本標線為雙
    黃實線，線寬及間隔均為10公分。除交岔路口或允許車輛迴
    轉路段外，均整段劃設之。禁止超車線，用以表示禁止超車
    。雙向禁止超車線，用雙黃實線，其線型尺寸與分向限制線
    同。道路交通標誌標線號誌設置規則第165條、第166條亦分
    別定有明文。依此規定可知，行駛於臺中市○○區○○路上
    ，係不得跨越道路中心線及超車的。本件被告駕駛汽車既未
    與前車間保持安全距離，又未注意車前狀況隨時採取必要之
    安全措施，且為跨越分向限制線駛入來向車道之行為，顯然
    有違反前開交通規則甚明。
  (4)本件車禍發生當時係晴天、日間自然光線、路面無缺陷、無
    障礙物、視距良好等情況（參閱道路交通事故調查報告表(一)
    ），被告並無不能注意之情形，竟疏未注意上開規定，跨越
    分向限制線，而於對向車道由後追撞被害人甲○所騎乘之機
    車，並因此致被害人甲○受有前開重傷害，其顯然具有過失
    之責任甚明。而被害人甲○騎乘機車在遵行之車道上行駛，
    且於車禍發生地點左轉時亦無違反交通標線之規定，其對於
    本件車禍之發生自無肇事責任（亦即被告在同一車道行駛之
    狀況下，不得超車或跨越分向限制線行駛，僅能依規定在被
    害人甲○所騎乘之機車後方按序行駛，除前車已表示允讓外
    ，不得任意超車）。又本件車禍之肇事責任，經送請台灣省
    臺中市區車輛行車事故鑑定委員會鑑定及臺灣省車輛行車事
    故覆議鑑定委員會覆議結果，亦認被告駕駛自小客車未保持
    安全距離、未注意車前狀況，駛入對向車道擦撞往左迴車之
    前行車，為肇事原因，亦同本院認定之結果，此有臺灣省臺
    中市區車輛行車事故鑑定委員會97年7月14日中市行字第097
    54 02136號函附之鑑定意見書及臺灣省車輛行車事故覆議鑑
    定委員會97年8月19日覆議字第0976203177號函各1份在卷可
    稽。至原審雖認定被告對於本件車禍之發生，亦有因突然向
    左轉彎，致被告未注意車前狀況及保持安全距離而不及反應
    ，才順著機車左彎之方向，往左前方閃避而自路口駛入對向
    車道，造成自小客車右側車身與機車左側車身擦撞，亦應負
    過失之責任云云。惟查，本件被害人並無違反道路交通安全
    規則之情形，已如前述，且原審引用道路交通安全規則第10
    2條第1項第7款之規定（此規定係指行經交岔路口時被害人
    甲○欲左轉彎之情形而言，與本件車禍發生狀況不同，因本
    件車現場左側並無岔路，故被害人甲○當時並非在岔路左轉
    彎），亦非適當，故原審此部分認定之結果為本院所不採，
    併此說明。本件被告既應負過失之責任，且其過失行為與被
    害人所受之重傷害間，亦具有因果關係無訛。
  (三)綜上所述，被告所辯應屬事後卸責之詞，不足採信。本件事
    證明確，被告之犯行堪予認定，應依法論科。
二、核被告所為，係犯刑法第284條第1項後段之過失致重傷害罪
    。被告於本件案發後，隨即向前往現場處理之警員坦承肇事
    ，主動接受裁判，有臺中市○○○道路交通事故肇事人自首
    情形紀錄表在卷可參，本件被告合於自首之要件，爰依刑法
    第62條前段規定減輕其刑。原審以被告罪證明確，予以論罪
    科刑，固非無見；惟原審認定被害人就本件車禍肇事亦應負
    責，尚有未當。本件被告提起上訴，否認有過失之責任云云
    ，為無理由；檢察官提起上訴，認原審有關肇事責任之認定
    有誤等語，即為有理由，應由本院將原審判決予以撤銷改判
    。爰審酌被告行車時未能遵守交通規則，導致被害人受有嚴
    重傷勢，並導致被害人身心備受痛苦，暨考量被害人所受傷
    害非輕，被告犯後態度及尚未與告訴人家屬達成和解等一切
    情狀，量處被告有期徒刑6月，並諭知易科罰金之折算標準
    ，亦示懲儆。
據上論斷，應依刑事訴訟法第369條第1項前段、第364條、第299
條第1項前段，刑法第284條第1項後段、第62條前段、第41條第1
項前段，刑法施行法第1條之1第1項前段、第2項，判決如主文。
本案經檢察官丙○○到庭執行職務。
中    華    民    國    98    年    4     月    1     日
            刑事第十一庭  審判長法  官  陳  朱  貴
                                法  官  胡  文  傑
                                法  官  何  志  通
以上正本證明與原本無異。
不得上訴。
                                書記官  高  麗  淇
中    華    民    國    98    年    4     月    1     日


司法院資訊處製作；財團法人民間司法改革基金會備份。
